臺灣桃園地方法院民事簡易判決
111年度桃簡字第800號
原      告  吳泰輝  
訴訟代理人  林秀蘭  
被      告  黃清淡  
上列當事人間請求遷讓房屋事件，本院於民國111年7月12日言詞
辯論終結，判決如下：
    主      文
被告應將門牌號碼桃園市○○區○○路0段00號7樓之1之房屋遷讓返
還予原告。
被告應給付原告新臺幣32,200元，及自民國111年4月12日起至清
償日止，按週年利率5％計算之利息。
被告應自民國111年3月24日起至遷讓返還第1項所示房屋之日止
，按月給付原告新臺幣8,000元。
訴訟費用（除減縮部分外）由被告負擔。
本判決第1項、第2項得假執行。
本判決第3項到期部分得假執行。
    事實及理由
壹、程序方面
一、按簡易訴訟之訴狀送達後，原告不得將原訴變更或追加他訴
    ，但擴張或減縮應受判決事項之聲明者，不在此限，民事訴
    訟法第436條第2項、第255條第1項但書第3款分別定有明文
    。經查，原告原起訴請求：㈠被告應將坐落桃園市○○區○○路0
    段00號7樓之1房屋（下稱系爭房屋）遷讓返還原告。㈡被告
    應給付原告新臺幣（下同）65,460元，及自起訴狀繕本送達
    翌日起至清償日止，按週年利率5％計算之利息。㈢被告應自
    租約終止翌日起至騰空遷讓返還系爭房屋之日止，按月給付
    原告8,000元。㈣願供擔保，請准宣告假執行。嗣經原告於本
    院審理中為聲明之變更如下列原告聲明所示（見本院卷第51
    頁反面），核屬減縮應受判決事項之聲明，與前開規定相符
    ，應予准許。　
二、被告經合法通知，未於言詞辯論期日到場，核無民事訴訟法
    第386條各款所列情事，爰依原告聲請，由其一造辯論而為
    判決，合先敘明。
貳、實體方面
一、原告主張：被告於107年4月15日向原告承租系爭房屋，租賃
    期間為1年，自107年4月15日起至108年4月14日止，每月租
    金（內含管理費1,000元）為8,000元，應於每月15日前給付
    租金，被告並已繳交14,000元之押租金（下稱系爭租約）。
    兩造於上開租約期滿後，被告繼續使用系爭房屋，未再訂立
    新的書面契約，詎被告自108年6月起即陸續積欠租金，至11
    1年3月14日止尚欠44,400元之租金，以押租金扣抵後已逾2
    個月之租額，經原告以存證信函之送達催告被告給付租金，
    及如逾期未給付即以起訴狀為終止租約之意思表示，然被告
    迄今仍未給付，則系爭租約業已終止，被告應將系爭房屋騰
    空遷讓返還予原告，並給付原告終止日前，扣除押租金後，
    尚積欠原告之租金；另被告於租賃關係終止後仍繼續無權占
    有使用系爭房屋，獲有相當於每月租金及管理費共8,000元
    之利益，並使原告受有該租金及管理費之損害，故併依民法
    第179條之規定，請求被告自租約終止翌日起至返還系爭房
    屋之日止按月給付相當於租金之不當得利8,000元。爰依系
    爭租約及不當得利之法律關係，提起本件訴訟等語，並聲明
    ：㈠被告應將系爭房屋遷讓返還原告。㈡被告應給付原告32,2
    00元，及自起訴狀繕本送達之翌日起至清償日止，按週年利
    率5％計算之利息。㈢被告應自租約終止之翌日起至騰空遷讓
    返還系爭房屋之日止，按月給付原告8,000元。㈣願供擔保，
    請准宣告假執行。
二、被告經合法通知，未於言詞辯論期日到場，亦未提出準備書
    狀為任何聲明或陳述。
三、得心證之理由：
　㈠遷讓房屋部分：
　　按租賃期限屆滿後，承租人仍為租賃物之使用收益，而出租
    人不即表示反對之意思者，視為以不定期限繼續契約，民法
    第451條定有明文。又按承租人租金支付有遲延者，出租人
    得定相當期限，催告承租人支付租金，如承租人於其期限內
    不為支付，出租人得終止契約；租賃物為房屋者，遲付租金
    之總額，非達2個月之租金，不得依前項之規定，終止契約
    ，民法第440條第1項及第2項前段亦有明定。經查，原告主
    張兩造訂有租約，業據提出系爭租約附卷為憑（本院卷第4
    至7頁），堪信為真實。又系爭租約到期後，被告繼續承租
    ，未另定租約，原告未為反對之意思，視為以不定期限繼續
    租賃契約，依兩造間之租約係自107年4月15日起及原告所提
    出之帳戶往來明細，被告於111年3月14日時，積欠之租金為
    44,400元，已達2個月以上，經原告於111年3月14日以存證
    信函催告7日內付清積欠租金，否則終止系爭租約，惟被告
    未依限繳付租金，該存證信函已於111年3月15日送達被告（
    見本院卷第11頁），因被告於111年3月22日仍未給付租金，
    則系爭租約於111年3月23日即經原告合法終止，從而，原告
    依系爭租約之法律關係，請求被告將系爭房屋騰空、遷讓、
    返還予原告，自屬有據。
　㈡租金部分：
　⒈按承租人應依約定日期，支付租金，民法第439條前段定有明
    文。次按押租金之主要目的在於擔保承租人履行租賃債務，
    故租賃關係消滅後，承租人如有欠租或其他債務不履行時，
    其所交付之押租金，發生當然抵充之效力（最高法院104年
    度台上字第1569號判決意旨參照）。
　⒉經查，被告依系爭租約應按月於每月15日前給付租金（含管
    理費1,000元）8,000元，原告主張被告自108年6月起即陸續
    積欠租金，至111年3月23日系爭契約終止時積欠租金共計46
    ,200元未付，業據提出租金計算明細為憑（見本院卷第36至
    40頁、第53至55頁），扣除前付之押租金14,000元後，尚欠
    租金32,200元（計算式：積欠租金46,200元－押租金14,000
    元＝32,200元），故原告請求被告給付積欠之租金32,200元
    ，即為有憑。
  ㈢相當租金之不當得利部分：
　⒈按無法律上之原因而受利益，致他人受損害者，應返還其利
    益，民法第179條定有明文。而無權占有他人之土地，可能
    獲得相當於租金之利益，為社會通常之觀念，故如無權占有
    他人之房屋，加害人應返還之不當得利之範圍，為相當於租
    金之利益（最高法院97年度台上字第294號判決意旨參照）
    。
  ⒉查被告於系爭契約終止後，就系爭房屋無占用之正當權源，
    業經認定如前，則其占有系爭房屋無法律上之原因而受利益
    ，致原告受有損害，自應返還原告相當租金之不當得利。是
    原告請求被告自111年3月24日（即系爭租約終止日翌日）起
    按月給付相當於租金之不當得利8,000元（含管理費1,000元
    ），亦堪信憑。
四、末按給付有確定期限者，債務人自期限屆滿時起，負遲延責
    任；又遲延之債務，以支付金錢為標的者，債權人得請求依
    法定利率計算之遲延利息；而應付利息之債務，其利率未經
    約定，亦無法律可據者，週年利率為5％，民法第229條第1項
    、第233條第1項前段、第203條分別定有明文。本件原告請
    求被告給付租金係定給付期限、以支付金錢為標的、未約定
    利息，則被告自期限屆滿，負遲延責任。是原告就被告積欠
    租金部分得請求之金額，請求自起訴狀繕本送達之翌日即11
    1年4月12日起（於111年4月11日送達，見本院卷第20頁）至
    清償日止，按週年利率5％計算之利息，亦屬有據。
五、從而，原告依系爭租約、不當得利之法律關係，請求判決如
    主文第1項至第3項所示，為有理由，應予准許。
六、本件原告勝訴部分係適用簡易程序所為被告敗訴之判決，爰
    依民事訴訟法第389條第1項第3款之規定，依職權宣告假執
    行。原告雖聲明願供擔保請准宣告假執行，惟本院既已職權
    宣告之，原告此部分聲請，核僅為促請本院職權發動，自無
    庸另為准駁之諭知。
七、訴訟費用負擔之依據：民事訴訟法第78條。
中　　華　　民　　國　　111 　年　　7 　　月　　29　　日
                  桃園簡易庭  法  官  曾耀緯
以上為正本係照原本作成。
如不服本判決，應於送達後20日內，向本院提出上訴狀並表明上
訴理由，如於本判決宣示後送達前提起上訴者，應於判決送達後
20日內補提上訴理由書（須附繕本）。
如委任律師提起上訴者，應一併繳納上訴審裁判費。
中　　華　　民　　國　　111 　年　　7 　　月　　29　　日
                              書記官  吳宏明